【裁判字號】    98,上更(一),172
【裁判日期】    990127
【裁判案由】    違反槍砲彈藥刀械管制條例
【裁判全文】
臺灣高等法院高雄分院刑事判決     98年度上更(一)字第172號
上  訴  人  臺灣高雄地方法院檢察署檢察官
上  訴  人
即  被  告  丁○○
            甲○○
            丙○○
上三人共同
指定辯護人  本院公設辯護人于欣潔
上  訴  人
即  被  告  乙○○
選任辯護人  洪世崇律師
            許惠珠律師
上列上訴人等因被告等違反槍砲彈藥刀械管制條例案件，不服臺
灣高雄地方法院95年度訴字第2398號中華民國96年1 月19日第一
審判決（起訴案號：臺灣高雄地方法院檢察署95年度偵字第1386
9 號，併辦案號：同署95年度偵字第20026 號），提起上訴，本
院判決後，經最高法院第1 次發回更審，判決如下：
    主  文
原判決撤銷。
丁○○非法寄藏可發射子彈具殺傷力之槍枝罪，處有期徒刑年
肆月，併科罰金新臺幣伍萬元，罰金如易服勞役，以新臺幣壹仟
元折算壹日，扣案附表所示之物均沒收。又共同犯非法販賣可發
射子彈具殺傷力之槍枝未遂罪，處有期徒刑貳年捌月，併科罰金
新臺幣拾萬元，罰金如易服勞役，以新臺幣壹仟元折算壹日，扣
案附表所示之物均沒收。應執行有期徒刑伍年捌月，併科罰金新
臺幣拾貳萬元，罰金如易服勞役，以新臺幣壹仟元折算壹日，扣
案附表所示之物均沒收。
甲○○共同犯非法販賣可發射子彈具殺傷力之槍枝未遂罪，累犯
，處有期徒刑年，併科罰金新臺幣拾萬元，罰金如易服勞役，
以新臺幣壹仟元折算壹日。扣案附表所示之物均沒收。
乙○○、丙○○共同犯非法販賣可發射子彈具殺傷力之槍枝未遂
罪，各處有期徒刑貳年拾月，各併科罰金新臺幣拾萬元，罰金如
易服勞役，均以新臺幣壹仟元折算壹日，扣案附表所示之物均沒
收。
    事  實
一、丁○○明知可發射子彈具有殺傷力之仿造衝鋒槍及具殺傷力
    之子彈，均為槍砲彈藥刀械管制條例所規定之管制物品，非
    經中央主管機關許可，不得擅自持有、寄藏，竟基於持有、
    寄藏仿造衝鋒槍、子彈之犯意，於民國95年4 月間某日，在
    高雄市○○區○○路與翠華路附近某處，受真實姓名、年籍
    不詳，綽號「項董」之成年男子所託，代為保管具殺傷力可
    發射子彈如附表所示仿美國INGRAM廠M11 型口徑9MM 衝鋒槍
    製造之仿造衝鋒槍1 支（槍枝管制編號0000000000號，含彈
    匣1 副）及具殺傷力之子彈50顆後，將上開仿造衝鋒槍及子
    彈藏放在其高雄市前金區○○○路22號4 樓住處，並於寄藏
    期間，向其友人甲○○表示其持有上開槍枝及子彈。
二、甲○○曾於93年間因違反槍砲彈藥刀械管制條例案件，經原
    審判處有期徒刑4 月確定，於93年8 月2 日易科罰金執行完
    畢。緣乙○○於95年5 月間，因其學長王重基有意購買槍、
    彈，乙○○乃向其友人丙○○詢問何人有槍、彈可供出售，
    經丙○○再向甲○○探詢出售槍彈相關事宜後，得知甲○○
    之友人（丁○○）有上開M11 型衝鋒槍及適用子彈可供出售
    ，底價為新臺幣（下同）35萬元後，乙○○遂向王重基告知
    其可取得上開槍型之槍、彈出售，售價為40萬元（含其評估
    之5 萬元報酬利潤，合計共40萬元，起訴書誤載為35萬元）
    ，而乙○○與王重基交涉過程中，得知王重基有意以上開價
    格購買該類型之槍、彈後，乙○○、丙○○、甲○○及丁○○均明知可發射子彈具有殺傷力可發射子彈之仿造衝鋒槍及
    子彈，均屬槍砲彈藥刀械管制條例所列管禁止持有、販賣之
    物，未經主管機關之許可，不得持有、販賣，其等竟意圖營
    利，共同基於販賣可發射子彈具有殺傷力之仿造衝鋒槍及子
    彈之犯意聯絡，決意以40萬元出售上開槍、彈予王重基，並
    著手與王重基進行與販賣槍、彈相關之議價等行為，透過乙○○以電話向王重基開價40萬元出售上開槍、彈，經王重基
    允諾以該價格購買後，乙○○、丙○○、甲○○及丁○○為
    進一涉確認交付槍、彈及收取價金之時間、地點等細節，由
    乙○○、丙○○、甲○○於95年5 月15日晚上10時許，在高
    雄市○○路與青年路口之「打狗食堂」見面，丁○○則授權
    其友人甲○○出面與乙○○等人商議，待乙○○、丙○○、
    甲○○當晚確認以40萬元出售上開槍、彈，並於翌（16）日
    攜帶槍、彈北上交付王重基驗貨後，甲○○即將上開內容告
    知丁○○，並取得丁○○之允諾，另乙○○亦於當晚電知王
    重基其等將於翌（16）日晚上攜帶上開槍、彈北上進行驗貨
    交付，經王重基表示白天處理槍、彈價金較為方便後，乙○○等人乃決定配合王重基之建議，於翌（16）日約近中午起
    程北上交易，並將行程告知王重基，復與王重基約在桃園縣
    中壢市進行交付槍、彈及價金（交易地點係王重基指定），
    買賣雙方於95年5 月15日晚上確定以40萬元價格交易上開槍
    、彈之內容意思表示達成一致後，於95年5 月16日上午，丁○○即備妥前開槍、彈裝入其所有LV牌包包，攜往高雄市○○區○○路與民族路口與甲○○、乙○○、丙○○會合後，
    共同搭乘乙○○駕駛之車號4415-JM （原判決誤載為4415-J
    R ）自小客車北上，於同日上午11時10分許，乙○○駕駛上
    開自小客車行經國道中山高速公路岡山收費站時，於尚未交
    付槍、彈予王重基前，即為警查獲，並扣得上開如附表所示
    具殺傷力之槍、彈，致其等販賣槍、彈未能得逞而未遂。
三、案經高雄縣政府警察局移送臺灣高雄地方法院檢察署檢察官
    偵查起訴。
    理  由
壹、證據能力：
一、按鑑定人由審判長、受命法官或檢察官就下列之人選任1 人
    或數人充之：就鑑定事項有特別知識經驗者；經政府機關委
    任有鑑定職務者；鑑定之經過及其結果，應命鑑定人以言詞
    或書面報告；法院或檢察官得囑託醫院、學校或其他相當之
    機關、團體為鑑定，或審查他人之鑑定，並準用第203 條至
    第206 條之1 規定，刑事訴訟法第198 條、第206 條第1 項
    、第208 條第1 項分別定有明文。查卷附內政部刑事警察局
    （下稱刑事警察局）95年6 月15日刑鑑字第0950076461號槍
    彈鑑定書，雖係被告以外之人於審判外之書面陳述，然刑事
    警察局係臺灣高等法院檢察署關於槍彈有無殺傷力之概括選
    任鑑定機關，此有臺灣高等法院檢察署92年9 月9 日檢文允
    字第0921001203號函附之「臺灣高等法院檢察署檢察長概括
    選任鑑定機關表列」足參，則上開槍彈鑑定書，為刑事訴訟
    法第159 條第1 項規定之例外情形，應有證據能力。
二、證人即共同被告乙○○、丙○○、甲○○於偵查中具結後向
    檢察官所為之證述，證人均未曾提及檢察官在偵查中有不法
    取供情事，亦查無該證據作成時有何違法情事，並無顯有不
    可信之情況，依刑事訴訟法第159 條之1 第2 項之規定，應
    適宜為本案之證據而有證據能力。
三、按被告以外之人於審判外之陳述，雖不符刑事訴訟法第159
    條之1 至之4 之規定，然經當事人於審判程序同意作為證據
    ，法院審酌該言詞陳述或書面陳述作成時之情況，認為適當
    者，亦得為證據，同法第159 條之5 第1 項定有明文。除上
    開所述外，本判決下列所引用之證據，屬被告以外之人在審
    判外陳述之傳聞證據部分，除依刑事訴訟法第159 條之1 至
    第159 條之4 規定得為證據者外，其餘業經被告、辯護人及
    檢察官於審理中同意作為證據（本院卷第75-77 頁），本院
    審酌該等傳聞證據作成時之狀況，並無違法或不當等不宜作
    為證據之情形，依前開說明，亦得作為證據。
貳、認定犯罪事實所憑之證據及理由：
一、被告丁○○寄藏槍枝、子彈部分（即事實欄一部分）：
    訊據被告丁○○對其曾於事實欄一之時、地，受年籍不詳綽
    號「項董」之成年男子所託，代為保管前開具殺傷力之仿造
    衝鋒槍、子彈後，將之攜往前揭處所藏放之事實均坦承不諱
    ，復有附表所示仿照衝鋒槍1 支、子彈50顆扣案足佐。又扣
    案仿照衝鋒槍、子彈，經刑事警察局鑑定結果，認送鑑衝鋒
    槍1 支（槍枝管制編號：0000000000號），係仿美國INGRAM
    廠M11 型口徑9MM 制式衝鋒槍製造之仿造衝鋒槍，機械性能
    良好，可擊發同口徑制式子彈，認具殺傷力；送鑑子彈50顆
    鑑定結果：(一)46顆認均係具直徑約8.75MM金屬彈頭之土造子
    彈，經採樣15顆試射，可擊發，認具殺傷力；(二)2 顆認均係
    具直徑約8.93MM金屬彈頭之土造子彈，經採樣1 顆試射，可
    擊發，認具殺傷力；(三)1 顆認係具直徑約8.99MM金屬彈頭之
    土造子彈，經實際試射，可擊發，認具殺傷力；(四)1 顆認係
    口徑9MM 制式子彈，認具殺傷力乙節，有該局95年6 月15日
    刑鑑字第0950076461號槍彈鑑定書1 份在卷可稽（警卷第67
    -73 頁），足認被告上開自白，核與事實相符，自可採為論
    罪科刑之依據，被告丁○○就此部分犯罪事證明確，應依法
    論科。
二、被告等人共同販賣槍枝、子彈部分（即事實欄二部分）：
    訊據被告乙○○、丙○○、丁○○，均矢口否認有共同販賣
    槍、彈之犯行，被告乙○○辯稱：其於95年5 月15日晚上與
    被告丙○○、甲○○在「打狗食堂」見面時沒有提到買賣槍
    彈之事，翌（16）日與被告丙○○等人北上，亦不知丁○○
    攜帶之包包內置槍彈云云；被告丙○○辯稱：其與被告乙○○、甲○○在「打狗食堂」見面時沒有談到買賣槍枝之事，
    翌（16）日與被告乙○○等人一起搭車北上時並不知道包包
    內放置槍彈云云；被告丁○○辯稱：被告甲○○於95年5 月
    15日晚上打電話問其翌（16）日要不要一同北上，並要其把
    槍、彈一起帶去，因其住在臺北，所以就答應，但被告甲○○並沒有告知帶槍之目的為何云云。另被告甲○○經合法通
    知無正當理由未到庭，惟依其於原審及本院前審辯稱：被告
    丙○○於95年5 月15日晚上帶乙○○至「打狗食堂」找其，
    被告丙○○問其有沒有辦法找到槍枝，但並沒有說要何用途
    ，因其知道被告丁○○有槍，所以打電話聯絡丁○○請其於
    隔日把槍帶出來云云。經查：
(一)、被告乙○○於95年5 月16日上午11時10分許，駕駛車號4415
    -JM 自小客車，搭載被告丙○○、甲○○、丁○○○○○○
    道中山高速公路岡山收費站經警攔停，並在該自小客車後車
    廂內查扣附表所示槍、彈等情，為被告等人供承在卷，並有
    高雄縣政府警察局搜索扣押筆錄、扣押物品目錄表在卷可稽
    （警卷第4-8 頁）。又上開槍、彈經內政部刑事警察局鑑定
    結果，認均具殺傷力等情，亦有該局上開95年6 月15日刑鑑
    字第0950076461號槍彈鑑定書暨槍、彈照片在卷可稽（警卷
    67-73頁），此部分事實，自堪認定。
(二)、又被告乙○○於95年5 月間得知其學長王重基有意購買槍枝
    ，遂告知其友人即被告丙○○，並請丙○○探尋何人有槍、
    彈可供出售等情，業據證人即被告乙○○於95年5 月16日檢
    察官偵訊中證稱：其就讀空軍技術學校的學長想買槍，要其
    幫忙介紹，至於其會找丙○○，係因為丙○○告訴其他有槍
    等情（偵卷第20-21 頁）；及於95年6 月7 日警詢中證稱：
    其都是打電話號碼0000000000與學長聯絡等語明確（警卷第
    17頁），並有被告乙○○與王重基通話之監聽譯文在卷可憑
    （偵卷第32-43 頁）。又於95年5 月間，被告乙○○持用00
    00000000號行動電話，王重基則持用0000000000號行動電話
    等情，亦據被告乙○○於本院供述明確（本院卷第65、68頁
    ），且本判決後述所引其上開門號行動電話於下列時間分別
    與王重基等人之監聽譯文，均係其本人與王重基等人對話之
    事實，亦為其所不爭執。且由被告乙○○於95年5 月9 日22
    時51分2 秒、23時5 分47秒之監聽譯文，顯示其等於電話中
    明確談到交易槍、彈相關事宜，內容如下：「（王重基）小
    衝呢」「（乙○○）才40幾..他們跑進來的呀」「（乙○○
    ）小衝的話是45，100 發，…衝鋒槍」「（王重基）小衝是
    M11 。（王重基）好像是喔。…（王重基）全新的嗎。…（
    乙○○）全新的，對呀。（王重基）保證是進口的就對了。
    （乙○○）對。」等語（偵卷第33-34 頁），可知於95年5
    月9 日，被告乙○○告知王重基有M11 衝鋒槍走私進口，衝
    鋒槍連同100 發子彈售價約45萬元左右，王重基並向被告乙○○詢問槍枝是否係全新之進口槍枝，被告乙○○明確予以
    回應「對」，足見其等於95年5 月9 日時，已就雙方買賣槍
    彈之種類及價格進行交涉，王重基並詳細詢問槍彈之來源，
    足見王重基有購買槍、彈之需求，被告乙○○亦尋找可供出
    售之槍、彈貨源。
(三)、另被告乙○○於95年5 月12日5 時9 分49秒，以上開行動電
    話傳送簡訊予王重基，內容為：「小衝的有兩部都45…」，
    王重基則隨即於同日5 時37分41秒許，以其上開行動電話回
    發被告乙○○，並對話如下：「（王重基）你說小衝45，是
    什麼小衝。（乙○○）就是M11 的那一種。（王重基）要確
    定是M11 喔。（乙○○）對」等語，有其等上開監聽譯文在
    卷可憑（本院卷第125 頁），顯示被告乙○○於95年5 月9
    日告知王重基其可取得M11 衝鋒槍，並報價給王重基，得知
    王重基有意購買該型槍彈後，隨即於同年月12日傳送簡訊告
    知確可取得該型號之衝鋒槍，而王重基於收到簡訊後不到半
    小時，即回撥電話向被告乙○○詢問衝鋒槍之種類，被告乙○○則明確答覆係其等前先談論之M11 型衝鋒槍。而被告乙○○與王重基於上開對話後，雙方於同日5 時46分36秒許繼
    續談論關於槍枝之問題後（參本院卷第126-127 頁之監聽譯
    文），即於同日12時12分27秒許撥打被告丙○○持用之0000
    000000號行動電話對話如下：「（乙○○）…北的那裡有人
    在問。（丙○○）奇怪的有啊。（乙○○）對，較奇怪的。
    （丙○○）他要什麼的，突擊的喔。（乙○○）對。（丙○○）我現在朋友那裡有M11 的。…（乙○○）快一點，可能
    要。（丙○○）要先報給他們。（乙○○）我之前有調1 支
    MP5 的給他們。」等語（參本院卷第127 頁之監聽譯文），
    顯示於王重基向被告乙○○詢問過M11 型衝鋒槍後，被告乙○○得知王重基有購買意願，即向被告丙○○詢問關於衝鋒
    槍相關事宜，當被告丙○○明確向乙○○表示其友人有M11
    型衝鋒槍可以出售後，被告乙○○則要求被告丙○○要盡速
    備妥槍枝並報價，以便其回覆王重基。接著被告乙○○於同
    日18時15分30秒傳送簡訊予王重基之內容為：「M11 底價是
    40，可以的話賺個1-2 元。」等語（參本院卷第128 頁之監
    聽譯文），再於同日20時2 分27秒許撥打電話予王重基（00
    -0000000號）對話如下：「（王重基）簡訊我有收到。（乙○○）大概是這樣子。（王重基）確定M11 。（乙○○）確
    定M11 ，還有揹帶，…他給我的底價是40。」等語（參本院
    卷第128 頁之監聽譯文），可見被告乙○○至此已明確向王
    重基表示M11 型衝鋒槍之售價為40萬元，若王重基以此價格
    購買，尚可賺取1 至2 萬元之利潤，以此方式向王重基推銷
    購買該型槍枝應屬有利可圖，使王重基決意以40萬元購買該
    型槍、彈無訛。
(四)、另經警對被告丙○○持用之0000000000號行動電話實施通訊
    監察（丙○○於95年5 月30日警詢中坦承其於95年5 月15日
    持用上開門號行動電話，參警卷第25頁），顯示其於95 年5
    月15日12時19分29秒許，以上開行動電話撥打被告甲○○持
    用之0000000000號行動電話（甲○○於95年5 月16日偵查中
    證稱該門號行動電話係其所持用，參偵卷第26頁），其等對
    話如下：「（丙○○）下午如果可以，要叫他下來。（甲○○）不然叫他下來。（丙○○）跟他們上去拿錢，要不然我
    們直接上去。（甲○○）回去再講。」（參本院卷第129 頁
    之監聽譯文），顯示被告丙○○於查獲（16日）前1 日，即
    與甲○○商議如何交付槍彈並收取價金，丙○○則向甲○○
    建議由其等直接北上收取，且由對話中均未再談及槍彈售價
    ，而直接商討如何向買方（王重基）收取價金，再佐以上開
    乙○○於同年月12日，已與王重基談論買賣之槍械規格係M1
    1 型衝鋒槍、售價40萬元，足見賣方於95年5 月15日前，已
    決意以40萬元之價格出售扣案之槍、彈予王重基，並透過乙○○向王重基開價40萬元，經王重基允諾以該價格購買，只
    要被告乙○○、丙○○、甲○○及丁○○進一步確認交付槍
    、彈及收取價金之時間、地點等細節，並與王重基取得共識
    ，待買方王重基親自檢視槍彈（驗貨）後即可進行交付槍、
    彈及收取40萬元價金，故此時被告丙○○、甲○○才會就如
    何交付槍彈及收取價金等細節進行討論，且由被告甲○○最
    後於電話中表示「回去再講」等語，可知其等賣方成員僅須
    就交付槍彈之時、地等細作最後確認，此與後述其等於同日
    晚上約10時許，與被告乙○○等人在「打狗食堂」餐敘並討
    論翌日交付槍彈細節等情，前後相互勾稽，均與監聽譯文內
    容相符（詳後(五)所述）。
(五)、又被告乙○○與丙○○、甲○○等人，於95年5 月15日晚上
    10時許，相約在高雄市○○路與青年路口之「打狗食堂」餐
    敘，約定翌日即95年5 月16日其等與被告丁○○一同攜帶槍
    、彈北上交付王重基，且雙方倘順利完成交易，王重基將支
    付40萬元（含購買扣案之仿衝鋒槍1 支及子彈50顆），被告
    甲○○、丁○○取得35萬元，其餘5 萬元作為被告乙○○、
    丙○○之報酬，被告甲○○並將此情告知被告丁○○，被告
    乙○○亦於當晚將其等決定於翌（16）日攜帶槍、彈北上桃
    園供王重基檢視（驗貨）等情電知王重基，並與王重基相約
    翌日在桃園縣中壢市見面，被告乙○○、丙○○、甲○○、
    丁○○就出售本件槍、彈之相關細節作最後確認並達成共識
    後，由被告乙○○代表賣方（被告等人）與買方王重基約定
    交付槍彈時、地等細節，並於翌（16）日上午，由被告丁○○備妥扣案之衝鋒槍及子彈，裝入其所有LV牌包包，前往約
    定之高雄市○○區○○路與民族路口與被告甲○○、乙○○
    、丙○○等人會合後，4 人共同乘坐由被告乙○○駕駛之車
    號4415-JM 自小客車北上等情，業據證人即共同被告乙○○
    於警詢證稱：其與甲○○、丁○○本來不認識，95年5 月15
    日晚上透過丙○○介紹約在高雄市「打狗食堂」認識甲○○
    ，槍枝交易價額預定為40萬元，倘未交易成功（即王重基檢
    視槍彈後不願購買），王重基會提供5 萬元作為「鑑賞費」
    ，其可分得2 萬元，丙○○、甲○○、丁○○等人各分得1
    萬元，若交易成功所得40萬元，由其與丙○○均分獲利之5
    萬元，其餘35萬元由甲○○及丁○○拿回去等語（警卷第16
    頁），復於偵查中證稱：其於95年5 月16日早上與其他共同
    被告一同攜槍北上，係要拿扣案槍、彈給王重基鑑賞，因為
    王重基說要看過，丙○○叫我跟對方（王重基）開價40萬元
    ，丙○○說他的底價是35萬元，因為甲○○、丁○○怕我們
    把槍、彈拿走後會黑吃黑，所以我們4 人一同攜槍北上等語
    明確（偵查卷第103 頁）；並經證人即共同被告甲○○於警
    詢證稱：95年5 月15日晚上10時許，丙○○以電話號碼0000
    000000號電話撥打其使用0000000000號行動電話，約其在高
    雄市○○路與青年路口之「打狗食堂」見面，嗣後丙○○帶
    同乙○○一起前往，該次聚會其始認識乙○○，乙○○並表
    示其朋友想要購買槍械，問其是否有槍械可賣，丙○○要其
    詢問丁○○，其以電話聯絡丁○○後回覆丙○○，並約於95
    年5 月16日早上見面，因丁○○與乙○○、丙○○不熟，所
    以其與丁○○一同北上，丁○○開價扣案槍枝及50顆子彈共
    35萬元等語（警卷第44-46 頁），並有被告甲○○所持用00
    00000000號行動電話通聯紀錄在卷可參（原審卷一第84頁以
    下），參以被告乙○○、丙○○、甲○○、丁○○於原審均
    證稱：其4 人會合後於乙○○所駕駛之自小客車內，並未談
    及槍枝事宜等語（原審卷二第9 、16、30、33頁），亦可佐
    證被告等人就出售槍彈之對象、槍彈售價、販賣所得款項如
    何分配及一同攜帶槍彈北上交易等細節，於95年5 月15日晚
    上前，已達成共識，並於當日晚上就買賣槍、彈之細節作最
    後確認，故翌（16）日其等會合後才未就槍彈事宜多做討論
    ，隨即攜帶扣案之槍、彈北上與王重基進行交付槍、彈及收
    取價金。
(六)、承上(五)所述，並參酌被告乙○○與丁○○於95年5 月15日晚
    上以其等上開行動電話對話如下：同日22時31分24秒：「
    （乙○○）明天晚上上去。（王重基）白天錢處理比較方便
    。」、同日22時38分52秒：「（乙○○）你準備好，我們
    中許出門。（王重基）你們帶幾樣東西上來。（乙○○）一
    樣，還有相片。」、同日22時40分16秒：「（乙○○）我
    們下午5 、6 點到達。」、同日22時55分44秒：「（乙○○）明天是中壢還是桃園。（王重基）中壢。」等語（參本
    院卷第129 頁之監聽譯文），可見被告乙○○於當（15）日
    晚上在「打狗食堂」與被告丙○○等人決定上開交易槍彈細
    節後，被告乙○○隨即於當晚電知王重基，且由王重基於電
    話中表示「白天錢處理比較方便」，及王重基詢問被告乙○○等人攜帶何種槍彈北上時，被告乙○○答稱：「一樣，還
    有相片」後，雙方即約定交易地點，並未就交易之槍彈種類
    、價格等攸關買賣內容之事項加以討論，佐以王重基表示「
    白天錢處理比較方便」及被告乙○○稱：「一樣」等語，復
    參諸在此之前，被告乙○○與王重基所談論交易之槍械種類
    為M11 型衝鋒槍、售價40萬元（已如前述），足見買賣雙方
    已就買賣槍彈之意思表示內容（標的物及價金等）達成合意
    ，待翌（16）日王重基檢視槍彈（驗貨）無訛後即可順利完
    成交付槍、彈及價金，被告等人既與王重基就買賣槍彈之種
    類、價格達成合意，並約定交易地點，被告等人亦依約攜帶
    槍彈北上，足見被告乙○○、丙○○、甲○○、丁○○共同
    基於販賣槍、彈之犯意聯絡，並著手實行販賣槍彈之犯罪行
    為，至為明確。
(七)、本件槍彈買賣，既起因王重基有槍彈之需求，被告乙○○得
    知後，就其可取得之槍彈種類、價格先與王重基進行討論，
    雙方再特定交易之槍型為M11 衝鋒槍，且價格介於40至45萬
    元之間（含子彈），待王重基確定有購買意願後，被告乙○○透過被告丙○○與甲○○接洽，再由被告甲○○與丁○○
    連繫販售槍彈事宜，嗣被告乙○○得知甲○○、丁○○有M1
    1 衝鋒槍欲出售，包含子彈之底價約35萬元，再評估其與丙○○等人可得之利潤約5 萬元後，正式向王重基報價40萬元
    ，可知欲終局取得槍彈之人係王重基，其取得槍彈之代價為
    40萬元，故王重基所關心者，乃其以40萬元購入之槍彈是否
    符合其需求，至於該40萬元被告等人如何分配（即交易完成
    後甲○○、丁○○取得35萬元，其餘5 萬元由乙○○、丙○○均分等），則非王重基所能置喙，故本件槍彈買方只有王
    重基1 人之事實，應可認定。至於被告乙○○雖積極對外尋
    找可供出售之槍彈，並透過被告丙○○，出面與被告丁○○
    之友人甲○○接洽交易槍彈事宜，經被告丁○○同意以35萬
    元出售本件槍彈後，被告乙○○、丙○○及甲○○等人乃於
    95年5 月15日晚上在「打狗食堂」餐敘，商議交付槍彈及收
    取價金之時間、地點後，再由被告甲○○將交易相關細節電
    知丁○○，並由被告乙○○電知王重基其等上開商議內容及
    確認交付槍彈之地點，雖被告乙○○與丁○○於其等在「打
    狗食堂」餐敘以前並未直接商議販售槍彈事宜，惟其等既各
    透過被告丙○○及甲○○進行接洽，且被告丁○○並授意甲○○與乙○○等人議定槍彈底價及其等可獲利之利潤，復於
    查獲當日被告乙○○駕車搭載其等一同攜帶槍彈北上交易，
    堪認其等就本件販賣槍彈犯行，均屬立於賣方之地位，至於
    其等於交易完成後所取得之40萬元如何分配，乃共同正犯彼
    此間如何分配所得利益之問題，其等販售槍彈牟利之犯罪目
    的既屬相同，即屬於共同正犯，不因出售之槍彈係何人所有
    、何人出面與買方進行接洽或其等所獲得之利潤多寡等情，
    而有不同，均無礙被告等人共同基於出賣人之地位販售本件
    槍彈之認定。
(八)、再者，被告乙○○於警詢證稱：槍枝交易價額預定為40萬元
    ，倘未交易成功，王重基會提供5 萬元作為「鑑賞費」，其
    可分得2 萬元，丙○○、甲○○、丁○○等人各分得1 萬元
    ，若交易成功所得40萬元，由其與丙○○均分獲利之5 萬元
    ，其餘35萬元由甲○○及丁○○拿回去（警卷第16頁），復
    於偵查中證稱：丙○○叫我跟對方開價40萬元，丙○○說他
    的底價是35萬元等語（偵查卷第103 頁）；另被告甲○○則
    於警詢則證稱：扣案槍彈丁○○共開價35萬元等語（警卷第
    45-46 頁）；及被告被告乙○○於95年5 月12日18時15分30
    秒傳送予王重基之簡訊內容：「M11 底價是40，可以的話賺
    個1-2 元」等語（參本院卷第128 頁之監聽譯文），可知扣
    案之槍彈底價低於35萬元，被告等人為牟取利益，以35萬元
    底價加上被告乙○○等人可獲得之5 萬元利潤，擬以40萬元
    售予王重基，足見被告等人均基於營利之意圖而共同謀議出
    售本件槍彈無訛。
(九)、被告乙○○、丙○○雖辯稱：為警查獲後才知車內有扣案之
    槍彈云云。然查，被告乙○○於95年5 月16日警詢與偵查、
    同年6 月7 日警詢與偵查、同年6 月21日偵查及同年7 月11
    日原審，均已坦承查獲當日係攜帶槍彈北上供王重基檢視（
    原判決誤載為95年5 月18日警詢、於95年7 月3 日及7 月21
    日偵查），有上開筆錄在卷可憑；另被告丙○○於95年7 月
    11日原審亦供稱：我承認我們4 人（被告等人）有拿扣案槍
    彈北上，…第2 天（16日）丁○○用LV包裝槍，上車後乙○○將後車廂打開，丁○○自己拿去放的等語（原審卷一第36
    頁），可知被告乙○○、丙○○為警查獲前，均已知悉其等
    有攜帶扣案之槍彈北上，其等辯稱：查獲前不知車內有槍彈
    云云，已無可採。佐以被告等人自95年5 月16日為警查獲後
    ，旋於當日經原審羈押並均禁止接見通信，有原審95年度聲
    羈字第506 號卷及押票可參（參聲羈卷），被告等人於被羈
    押時起至檢察官起訴移審至原審期間，被告等人處於互相隔
    絕狀態，且被告乙○○、丙○○於95年7 月11日原審中，就
    被告乙○○委請丙○○連繫有槍枝可供出售之人、被告丙○○如何約得被告甲○○、被告乙○○、丙○○、甲○○等人
    如何在「打狗食堂」商討交易槍枝價格等情節（原審卷一第
    20-24 、34-37 頁），所述大致相符，則以被告乙○○、丙○○處於無法互通訊息之狀態，若非其等親身經歷，又如何
    為一致之供述，益見被告乙○○、丙○○95年7 月11日於原
    審之陳述為真，其等上開所辯，顯係飾卸之詞，不足採信。
(十)、至被告甲○○於原審辯稱：因被告乙○○之友人要借槍「鑑
    賞」，其沒有販賣槍枝意思云云；被告丁○○則辯稱：被告
    甲○○要其帶槍一同北上，其不知道北上之目的云云。惟查
    ，被告乙○○95年6 月21日檢察官偵訊中，經檢察官訊以「
    要拿槍給王重基（即被告乙○○之學長）鑑賞」之意思，被
    告乙○○答稱：「就是有沒有要販賣的意思」（偵卷第103
    頁），足認被告甲○○所稱「鑑賞」，並非單純把玩，而係
    攜槍北上供王重基檢視槍彈之規格是否與乙○○所稱之M11
    衝鋒槍相符。且具有傷殺力之槍彈對國內治安危害甚鉅，係
    政府嚴厲查緝之管制物品，非法持有具殺傷力槍彈之刑責非
    輕，若非舊識或買賣雙方進行交易驗貨，非法持有槍彈之人
    ，殊無可能輕易將槍彈出示他人觀賞（況如本件被告乙○○
    與丁○○在此之前並不認識）或攜帶槍彈至遠處交付不認識
    之第三人（王重基），何況被告等人係一起駕車沿國道中山
    高速公路北上前往中壢，中途須經過國道公路警察駐守之收
    費站，承受被員警攔檢查獲槍彈之風險，被告丁○○既係本
    件槍彈之持有者，於交易完成後又可取得大部分販售槍彈之
    價金（即王重基交付之40萬元，扣除乙○○、丙○○朋分之
    5 萬元外，由甲○○、丁○○取得35萬元），對於上情豈有
    不知之理；且於交易槍彈過程中，被告丁○○隱藏在幕後，
    責由被告甲○○出面與被告丙○○、乙○○等人商討交易槍
    彈之相關事宜，然由被告甲○○於查獲前1 （15）日晚上與
    被告乙○○等人在「打狗食堂」所討論之交付槍彈等細節，
    當晚立即向被告丁○○回報（已如前述），被告丁○○亦果
    真依被告乙○○等人敲定之時間，於查獲當（16）日攜帶槍
    彈與其餘被告會合，並刻意以LV包包裝置扣案槍彈，於被告
    乙○○打開後車廂後其親自將槍彈藏放進後車廂（原審卷一
    第36頁），嗣經員警查扣該只LV包包，內置之槍彈種類又與
    先前被告乙○○於電話中與王重基商議交付之槍彈規格完全
    相符（M11 型衝鋒槍），顯見被告甲○○、丁○○均知悉本
    件槍彈交易過程及當日攜帶槍彈北上之目的，被告丁○○為
    避免其持有、寄藏槍彈犯行先行曝光，故一直居於幕後掌握
    全局，待一切交易細節（即買賣標的、價金及交易地點等）
    均已談妥後，才於交槍驗貨之日親攜帶槍彈與被告甲○○、
    乙○○、丙○○等人一同搭車北上，其等與被告乙○○、丙○○共犯本件販賣槍彈犯行已明，被告甲○○、丁○○前開
    所辯，亦屬無據。
(十一)、另證人王重基於本院前審雖證稱：95年5 月16日那天，我只
    知道乙○○有事要北上，不曉得他要帶槍給我看，我沒有要
    向他買槍等語。惟查，被告乙○○於95年5 月間得知其學長
    王重基有意購買槍枝，遂自同年5 月9 日起即密集與王重基
    聯繫交易槍彈之事，待被告乙○○確定可取得M11 型號衝鋒
    槍時，立即向王重基報價，復將查獲前1 日晚上在「打狗食
    堂」商議內容告知王重基，並要求王重基備妥金錢，被告等
    人已著手進行買賣本件槍彈犯行等情，業經本院認定如前。
    而證人王重基既曾於空軍機械學校服役過（見本院上訴卷第
    136 頁證人王重基之證述及本院卷第65頁被告乙○○之供述
    ），為具有社會經驗之成年人，對於具殺傷力之槍彈係政府
    列管之違禁物，不得非法持有、販賣等節，知悉甚詳，為避
    免可能涉及違反槍砲彈藥刀械管制條例罪責，所為之證述內
    容難免有所保留，是否屬實，顯有可疑，尚難逕予採信，仍
    不能執為被告等人有利之認定。
(十二)、綜上所述，被告等人所辯各情，無非卸責之詞，不足採信。
    本件事證明確，被告等人上開共同販賣槍、彈營利之犯行，
    均堪認定，應依法論科。
、論罪科刑及撤銷改判之理由：
一、比較新舊法：
(一)、查被告等人行為後，刑法於94年2 月2 日經總統令修正公布
    ，於95年7 月1 日施行，而比較新舊法時應就罪刑有關之共
    犯、未遂犯、想像競合犯、牽連犯、連續犯、結合犯，以及
    累犯加重、自首減輕暨其他法定加減原因（如身分加減）與
    加減例等一切情形，綜其全部罪刑之結果而為比較（最高法
    院95年5 月23日刑事庭第8 次會議決議參照）。經查：
  1.修正前刑法第28條規定：「2 人以上共同實施犯罪之行為者
    ，皆為正犯」，修正後刑法第28條則規定：「2 人以上共同
    實行犯罪之行為者，皆為正犯」。其中「實施」一語，涵蓋
    陰謀、預備、著手及實行之概念在內，其範圍較廣；而「實
    行」則著重於直接從事構成犯罪事實之行為，其範圍較狹，
    是修正後刑法共同正犯之範圍已有限縮。共同正犯之範圍既
    因此而有變動，自屬犯罪後法律有變更，而非僅屬純文字修
    正，本件被告上開犯行，無論依新舊法，均成立共同正犯，
    適用新法並無較有利於被告等人。
  2.修正後刑法第33條第5 款規定「罰金：新臺幣1,000 元以上
    ，以百元計算之。」，提高修正前刑法第33條第5 款規定「
    罰金：1 元以上。」之罰金下限，故以舊法較有利於被告等
    人。
  3.修正前刑法第65條第2 項規定：「無期徒刑減輕者，為7年
    以上有期徒刑。」修正為：「無期徒刑減輕者，為20年以下
    15年以上有期徒刑。」比較新舊法，關於無期徒刑之減輕部
    分，以適用舊法之規定較有利於被告等人。
  4.依修正後刑法第67條規定，關於罰金刑之加重，其最高度及
    最低度同加重之，較修正前刑法第68條所定，僅加重其最高
    度，較不利於被告；而罰金刑之減輕，依修正後刑法第67條
    規定，其最高度及最低度同減輕之，較修正前刑法第68條所
    定，僅減輕其最高度，為有利於被告等人。
  5.修正前刑法第51條規定：「數罪併罰，分別宣告其罪之刑，
    依左列各款定其應執行者：」其中第5 款規定：「宣告多數
    有期徒刑者，於各刑中之最長期以上，各刑合併之刑期以下
    ，定其刑期。但不得逾20年。」修正後刑法第51條第5 款規
    定：「宣告多數有期徒刑，於各刑中之最長期以上，各刑合
    併之刑期以下，定其刑期。但不得逾30年。」，比較新舊法
    結果，修正後刑法並非較有利於被告等人，仍應依修正前刑
    法第51條之規定，定其應執行之刑。
  6.至於累犯部分，受有期徒刑之執行完畢，於5 年內故意再犯
    有期徒刑以上之罪者，無論依修正前或修正後刑法第47條第
    1 項之規定均構成累犯；另未遂犯得減輕其刑之規定，自刑
    法第26條前段移列至刑法第25條第2 項，惟其規範內容並未
    有所變更，是皆無有利或不利之情形，而均毋庸為新、舊法
    之比較（最高法院97年度第2 次刑事庭會議決議參照），逕
    適用現行有效之裁判時法，附此敘明。
  7.經綜合比較結果，裁判時法律並非有利於被告，仍應適用其
    行為時之法律，較有利於被告等人。
(二)、易服勞役部分：被告等人行為時刑法第42條第2 項前段規定
    ：「易服勞役以1 元以上3 元以下折算1 日。」，又行為時
    之易服勞役折算標準，業據修正前罰金罰鍰提高標準條例第
    2 條前段規定，就其原定數額提高為100 倍折算1 日，被告
    等人行為時之易服勞役折算標準，應以銀元100 元以上300
    元以下折算1 日，即新臺幣300 元以上900 元以下折算1 日
    。修正後之刑法第42條第3 項前段規定：「易服勞役以新臺
    幣1,000 元、2,000 元或3,000 元折算1 日。」，以修正後
    之折算標準有利於被告。惟修正前第42條第2 項但書規定，
    易服勞役之期限不得逾6 個月，修正後第42條第3 項但書則
    規定，易服勞役之期限不得逾1 年，修正後易服勞役之期限
    ，顯然較修正前為長，對被告等人較為不利。從而，新、舊
    法之易服勞役制度，對被告有利與否，應就個案而為判斷，
    如依新舊法均未逾6 個月之日數，則新法對於被告等人較為
    有利，如逾6 個月之日數，則舊法對於行為人較為有利。本
    件諭知之併科罰金金額，依新舊法折算易服勞役之日數，均
    未逾6 個月，自以新法對於被告等人較為有利。
二、按槍砲彈藥刀械管制條例將「衝鋒槍」及「其他可發射金屬
    或子彈具殺傷力之槍枝」，分別規定於不同條文，且刑度差
    異極大，揆其立法意旨，無非因「衝鋒槍」之威力及殺傷力
    強大，倘不重罰，難以戢止持槍行兇而無法保障國家及人民
    之安全，至其他可發射金屬或子彈具殺傷力之槍枝，邇來由
    於科技發達，私造各式土槍犯案者，輒有所聞，雖其性能、
    構造及型式，均不屬於本條例第4 條第1 款所列之槍枝，惟
    既足以傷人，危害治安，爰明定其罪刑，俾臻周全。嗣94年
    1 月26日槍砲彈藥刀械管制條例第8 條之修正理由為：「一
    、依據目前實務經驗，發現許多槍擊案件，幾乎都是使用土
    （改）造槍枝，由此可見土（改）造槍枝危害之鉅，故有修
    正加重土（改）造槍枝刑度之必要，以避免持用土（改）造
    槍枝危害社會治安。另配合修正條文第4 條將『改造模型槍
    』歸類於『其他可發射金屬或子彈具有殺傷力之各式槍砲』
    ，爰將原條文第10條、第11條合併修正。二、配合修正提高
    土（改）造槍枝之刑度，並為維持罪刑衡平性，合併修正提
    高原條文第8 條有關鋼筆槍、瓦斯槍、獵槍或空氣槍之處罰
    刑度及罰金」；復參以槍砲彈藥刀械管制條例第7 條所稱之
    「衝鋒槍」，並無殺傷力之字樣，而同條例第8 條所稱之其
    他可發射金屬或子彈具殺傷力之槍枝，須以具殺傷力為要件
    ，然非謂槍砲彈藥刀械管制條例第7 條之「衝鋒槍」縱無殺
    傷力，亦應加以處罰，而係此類制式槍枝，為政府立案合法
    工廠生產之槍枝，結構精密，並經品質管制，品質劃一，威
    力強大，係專為殺敵、獵物、攻擊、防禦等目的所生產、製
    造之槍枝，本具極大之殺傷力，毋庸就殺傷力再贅為規定，
    足徵其他可發射金屬或子彈具殺傷力之槍枝限定於非政府立
    案合法工廠生產之土造槍枝，非制式槍枝則歸屬土造槍，土
    造槍又可分為仿造槍（仿制式槍枝）、改造槍（改造信號槍
    、改造玩具槍）及各式土造槍枝（如鋼管槍），反之，所謂
    制式槍枝，則指經政府立案、合法工廠生產之槍枝，故槍砲
    彈藥刀械管制條例第8 條之「其他可發射金屬或子彈具有殺
    傷力之各式槍砲」，既限定於非制式之土造槍枝，則同條例
    第7 條所規定之「衝鋒槍」，自應僅限於制式衝鋒槍（最高
    法院92年度臺上字第1941號判決參照）。另參諸最高法院87
    年臺上字第3370號、第3636號、第2107號及第1192號等判決
    意旨，均認制式手槍即為槍砲彈藥刀械管制條例第7 條所稱
    之「手槍」；最高法院82年臺上字第5058號、83年度臺上字
    第4400號、87年度臺上字第283 號判決意旨均認仿造槍非屬
    制式手槍，應歸類其他可發射金屬或子彈具殺傷力之槍枝，
    最高法院以制式手槍與否，來判別為「手槍」及其他可發射
    金屬或子彈具殺傷力之槍枝，其標準明確，且符合立法意旨
    ；司法實務上雖有不以其是否為制式槍枝為判別之標準，而
    以仿造槍之構造、型式及功能是否與手槍相當為其判別之標
    準，然制式槍枝終非仿造槍枝所得比擬，且制式槍枝源自多
    國，系出多門，仿造槍枝應與何廠牌之制式槍枝比較是否相
    當，令人混淆，有違罪刑明確，不若以制式槍枝與否為區別
    標準來得明確，且符立法意旨。本件扣案之衝鋒槍，既係不
    明之地下工廠仿美國INGRAM廠M11 型口徑9mm 之制式衝鋒槍
    製造之仿造衝鋒槍，仍屬土造槍枝之一種，不論其精密度、
    結構或威力是否可與制式手槍或衝鋒槍相提並論，應屬其他
    可發射子彈具殺傷力之槍枝，公訴意旨認本件之槍枝，係屬
    槍砲彈藥刀械管制條例第7 條第1 項之「衝鋒槍」，容有誤
    會，先予敘明。
三、核被告丁○○就事實欄一部分所為，係犯槍砲彈藥刀械管制
    條例第8 條第4 項未經許可寄藏可射發子彈具殺傷力之仿造
    衝鋒槍罪、同條例第12條第4 項之未經許可寄藏具殺傷力之
    子彈罪。公訴意旨認被告丁○○持有仿造衝鋒槍部分涉犯同
    條例第7 條第4 項之罪，容有未洽，然因起訴之基本社會事
    實同一，爰變更起訴法條如上，並依法審理。又寄藏與持有
    ，均係將物置於自己實力支配之下，僅寄藏必先有他人之持
    有行為，而後始為之受寄代藏而已，故寄藏之受人委託代為
    保管，其保管之本身，亦屬持有，不過，此之持有係受寄之
    當然結果，不應另就持有予以論罪（最高法院93年度臺上字
    第2253號判決參照），被告丁○○寄藏上開槍彈之行為自包
    括持有在內，持有行為不另論罪。又非法寄藏槍砲彈藥刀械
    等違禁物，所侵害者為社會法益，如寄藏之客體種類相同（
    同為手槍，或同為子彈者），縱令寄藏之客體有數個（如數
    支手槍、數顆子彈），仍為單純一罪，不發生想像競合犯之
    問題（最高法院92年度臺上字第2121號判決參照），被告丁○○寄藏子彈50顆之行為，仍應單純論以一寄藏子彈罪。被
    告丁○○一寄藏行為，同時觸犯上開各罪，為想像競合犯，
    應從較重之未經許可寄藏可射發子彈具殺傷力之仿照衝鋒槍
    罪處斷。（按修正後刑法第55條關於想像競合犯之規定，固
    增加但書：「但不得科以較輕罪名所定最輕本刑以下之刑」
    之規定，惟此係屬科刑之限制，為法理之明文化，非屬法律
    之變更，毋庸比較新舊法，附此敘明）。
四、核被告乙○○、丙○○、甲○○、丁○○就事實二欄部分所
    為，均係犯第8 條第5 項、第1 項未經許可販賣可發射子彈
    具殺傷力之槍枝未遂罪、同條例第12條第5 項、第1 項未經
    許可販賣具殺傷力之子彈未遂罪。公訴意旨認被告乙○○、
    丙○○、甲○○、丁○○販賣仿造衝鋒槍未遂部分涉犯同條
    例第7 條第5 項、第1 項之罪，容有未洽，惟其基本社會事
    實同一，爰依法變更起訴法條如上，並依法審理。按「預備
    犯」與「未遂犯」之區別，以已未著手於犯罪之實行為標準
    ，所謂著手，係指犯罪行為人對於構成犯罪之事實開始實行
    而言；又刑法上犯罪類型為「販賣」者之既、未遂，以買賣
    之標的物已否交付為區分標準；如僅就買賣之內容意思表示
    一致，而尚未交付標的物時，應論以販賣未遂。被告等人既
    已議定以40萬元出售上開槍、彈，並推由被告乙○○與王重
    基就以40萬元交易上開M11 衝鋒槍及子彈之內容意思表示達
    成合意，足認已開始實行買賣槍彈之犯行，雖於尚未交付槍
    、彈前為警查獲，仍應論以販賣未遂，爰依刑法第25條第2
    項之規定按既遂犯之刑度減輕其刑。復按共同正犯之意思聯
    絡，原不以數人間直接發生者為限，即有間接之聯絡者，亦
    包括在內。如甲分別邀約乙、丙犯罪，雖乙、丙間彼此並無
    直接之聯絡，亦無礙於其為共同正犯之成立（最高法院77年
    臺上字第2135號判例參照）。查被告乙○○得知王重基欲購
    買槍枝後，先由被告丙○○探尋可供出售之槍、彈，並由丙○○聯絡甲○○，再由甲○○徵得丁○○同意後，共同決定
    以40萬元之價格出售前開槍、彈，雖被告丁○○於查獲當日
    以前，並未與被告乙○○直接洽談交易槍、彈相關事宜，復
    未在「打狗食堂」確認北上交易槍、彈等細節，惟被告丁○○既授權甲○○出面與乙○○等人商議，且甲○○亦將其與
    乙○○等人所商議關於出售槍、彈之內容如實轉知丁○○，
    並徵得丁○○同意，被告等人復於查獲當日一同攜帶槍、彈
    北上交易等情，足見被告等人就本件販賣槍、彈犯行，具有
    犯意聯絡及行為分擔，均為共同正犯。被告乙○○、丙○○
    、甲○○、丁○○以一販賣行為同時販賣上開改造衝鋒槍及
    子彈而觸犯上開2 罪，為一行為觸犯2 罪名之想像競合犯，
    應從一重之販賣可發射子彈具有殺傷力之仿造衝鋒槍未遂罪
    論處。又被告甲○○有事實欄二所載犯罪前科，於93年8 月
    2 日執行完畢等情，有臺灣高等法院被告前案紀錄表卷可稽
    ，其於上開徒刑執行完畢後5 年以內故意再犯本件有期徒刑
    以上之罪，為累犯，應依刑法第47條第1 項之規定加重其刑
    （法定刑為無期徒刑部分不得加重，僅就有期徒刑及罰金刑
    部分加重之），並依法先加後減之。又被告丁○○就其所犯
    寄藏具殺傷力之槍枝罪、販賣具殺傷力之槍枝未遂等2 罪間
    ，犯意各別，行為互殊，應予分論併罰。
五、原審予以被告等論科，固非無見。惟查：
(一)、本件被告等人係以40萬元之價格販賣前揭槍、彈予王重基，
    原判決認定其等係以35萬元價格出售，認定事實已有違誤。
    另就被告丁○○所犯數罪應併予處罰部分漏引刑法第51條第
    5 款、第7 款之規定，亦有疏漏。
(二)、原判決對被告等人共同起意販賣槍枝、子彈後，是否已經與
    買主王重基洽談買賣槍、彈事宜，而著手於販賣行為之實行
    ，並未於犯罪事實明白記載，已有未合。又原判決理由雖引
    用最高法院69年臺上字第1675號判例，說明：起意售賣後「
    正當看貨議價尚未完成賣出之際，即被警當場查獲，其犯罪
    尚未完成，自僅能以未遂論」，惟該判例所稱：正當「看貨
    議價」尚未完成賣出之際，即被警當場查獲，成立販賣未遂
    ，係指「買方」已「看貨議價」而言，原判決以：上訴人等
    在「賣方」4 人之間「已達議價階段」並攜帶槍、彈北上，
    即認為著手於販賣之實行，亦誤解前揭判例意旨。
(三)、行為後法律有變更，須本於罪刑綜合比較原則、擇用整體性
    原則而為比較適用者，係指與罪刑有關之本刑、共犯、未遂
    犯、想像競合犯、牽連犯、連續犯、結合犯，以及累犯加重
    、自首減輕暨其他法定加減原因（如身分加減）與加減例等
    一切情形而言。至於與罪刑無關者，例如易刑處分、拘束人
    身自由之保安處分等事項，則不在綜合比較、整體適用之範
    圍內，仍應分別適用最有利於行為人之法律。原判決認為被
    告等人行為後，刑法部分條文業已修正並公布施行，並就罰
    金易服勞役之「易刑處分」部分和「與罪刑有關之事項」一
    併綜合比較，未予分別比較，各自適用最有利於行為人之法
    律，竟整體適用修正後新法，亦有適用法則不當之違法。
(四)、槍砲彈藥刀械管制條例第8 條第1 項之未經許可，販賣可發
    射子彈具有殺傷力之槍枝罪，法定本刑為「無期徒刑或5 年
    以上有期徒刑，併科新臺幣1 千萬元以下罰金」。其法定最
    高本刑為無期徒刑部分，依前揭規定不得加重。原判決關於
    甲○○累犯部分，依刑法第47條第1 項累犯規定加重其刑時
    ，竟就無期徒刑部分一併加重其刑，亦有適用法則不當之違
    法。
六、公訴人上訴意旨指稱：扣案之仿造衝鋒槍與制式手槍殺傷力
    無異，自應成立槍砲彈藥刀械管制條例第7 條第4 項之未經
    許可寄藏衝鋒槍罪云云，固無足取；被告丁○○以原判決就
    其持有槍、彈部分量刑過重及被告等人否認販賣槍、彈犯行
    ，雖均無理由，然原判決既有上述可議，自應由本院將原判
    決撤銷改判。本院審酌被告丁○○寄藏之可發射子彈具殺傷
    力之仿造衝鋒槍1 枝與具殺傷力之子彈數量50顆，復與被告
    乙○○等人共同販賣具殺傷力之改造槍枝及子彈，被告等人
    之犯行對社會治安有重大危害，並參酌被告丁○○坦承寄藏
    槍、彈犯行，被告等人則均否認販賣槍、彈犯行之犯後態度
    等一切情狀，分別量處如主文第2 、3 、4 項所示之刑，並
    就所科罰金部分，依刑法第42條第3 項前段之規定，均諭知
    以新臺幣1 千元折算1 日之易服勞役折算標準。被告丁○○
    部分並定其應執行之刑及諭知如上之易服勞役折算標準。扣
    案附表所示具有殺傷力之仿造衝鋒槍1 枝（槍枝管制編號00
    00000000號，含彈匣1 個）及子彈50顆（經送內政部警政署
    刑事警察局鑑定，試射17顆，餘33顆），分別屬槍砲彈藥刀
    械管制條例第4 條第1 項第1 款、第2 款所定未經許可不得
    持有之違禁物，應依刑法第38條第1 項第1 款之規定，併予
    宣告沒收。至扣案經試射之子彈17顆（詳如附表），因試射
    擊發後非屬違禁物，爰不予宣告沒收。
七、末按：由被告上訴或為被告之利益而上訴者，第二審法院不
    得諭知較重於原審判決之刑。但因原審判決適用法條不當而
    撤銷之者，不在此限，刑事訴訟法第370 條定有明文。本件
    被告丁○○被訴未經許可，持有衝鋒槍、子彈部分，原審判
    決變更檢察官所引應適用之法條，依想像競合犯規定，從一
    重論以丁○○未經許可，寄藏可發射子彈具有殺傷力之槍枝
    ，處「有期徒刑3 年2 月，併科罰金新臺幣5 萬元」。另被
    告等人被訴未經許可，販賣衝鋒槍、子彈未遂部分，原審判
    決亦變更檢察官所引應適用之法條，依想像競合犯規定，從
    一重論處被告等人等共同未經許可，販賣可發射子彈具有殺
    傷力之槍枝未遂，丁○○處「有期徒刑2 年8 月，併科罰金
    新臺幣10萬元」；甲○○累犯處「有期徒刑3 年，併科罰金
    新臺幣10萬元」；丙○○、乙○○各處「有期徒刑2 年10月
    ，併科罰金新臺幣10萬元」。被告等人均為自己之利益上訴
    於本院。原審檢察官雖亦不服原審判決，提起上訴，但係認
    為被告等人所寄藏、販賣者，為槍砲彈藥刀械管制條例第7
    條之衝鋒槍，非同條例第8 條之可發射子彈具有殺傷力之槍
    枝，並未指摘第一審判決之量刑有何不當。本院審理結果，
    認被告等人所寄藏、販賣者，確係槍砲彈藥刀械管制條例第
    8 條之可發射子彈具有殺傷力之槍枝，非同條例第7 條之衝
    鋒槍（與原審判決適用相同之法條）。本院既未認定原審判
    決適用法條不當，而仍適用相同之法條，依想像競合犯規定
    ，從一重處斷，自不得量處較重於原審判決所量處之刑，一
    併指明。
八、被告甲○○經合法傳喚，無正當理由不到庭，爰不待其陳述
    ，逕行判決。
據上論斷，應依刑事訴訟法第371 條、第369 條第1 項、第364
條、第299 條第1 項前段、第300 條，槍砲彈藥刀械管制條例第
8 條第4 項、第12條第4 項、第8 條第5 項、第1 項、第12條第
5 項、第1 項，刑法2 條第1 項、第11條前段、第25條第2 項、
第47條第1 項、第55條、第42條第3 項前段、第51條第7 款、第
38 條 第1 項第1 款，修正前刑法第28條、第51條第5 款，判決
如主文。
本案經檢察官孫小玲到庭執行職務。
中    華    民    國    99    年    1     月    27    日
                  刑事第三庭    審判長法    官  莊崑山
                                      法    官  莊松泉
                                      法    官  唐照明
以上正本證明與原本無異。
如不服本判決應於收受本判決後10日內向本院提出上訴書狀，其
未敘述上訴理由者，並得於提起上訴後10日內向本院補提理由書
狀（均須按他造當事人之人數附繕本）「切勿逕送上級法院」。
中    華    民    國    99    年    1     月    28    日
                                      書 記 官  黃琳群
附錄本件判決論罪科刑法條：
槍砲彈藥刀械管制條例第8條第4項
未經許可，持有、寄藏或意圖販賣而陳列第1 項所列槍枝者，處
3 年以上10年以下有期徒刑，併科新臺幣700 萬元以下罰金。
槍砲彈藥刀械管制條例第12條第4項
未經許可，持有、寄藏或意圖販賣而陳列子彈者，處5 年以下有
期徒刑，併科新台幣300 萬元以下罰金。
槍砲彈藥刀械管制條例第8條第5項、第1項
第1 項至第3 項之未遂犯罰之。
未經許可，製造、販賣或運輸鋼筆槍、瓦斯槍、麻醉槍、獵槍、
空氣槍或第4 條第1 項第1 款所定其他可發射金屬或子彈具有殺
傷力之各式槍砲者，處無期徒刑或5 年以上有期徒刑，併科新臺
幣1 千萬元以下罰金。
槍砲彈藥刀械管制條例第12條第5項、第1項
第 1 項至第 3 項之未遂犯罰之。
未經許可，製造、販賣或運輸子彈者，處1 年以上7 年以下有期
徒刑，併科新台幣500 萬元以下罰金。
附表：
┌──┬────┬──┬────────────────────┐
│編號│扣案物  │數量│鑑定結果                                │
├──┼────┼──┼────────────────────┤
│1   │衝鋒槍  │ 1枝│槍枝管制編號：0000000000 號，認係仿美國I│
│    │        │    │NGRAM廠M11 型口徑9MM 制式衝鋒槍製造之仿 │
│    │        │    │造衝鋒槍，機械性能良好，可擊發同口徑制式│
│    │        │    │子彈，認具殺傷力。                      │
├──┼────┼──┼────────────────────┤
│2   │子彈    │46顆│認均係具直徑約8.75MM金屬彈頭之土造子彈，│
│    │（已試射│（試│經採樣15顆試射，可擊發，認具殺傷力。    │
│    │部分不予│射15│                                        │
│    │沒收）  │顆，│                                        │
│    │        │餘31│                                        │
│    │        │顆）│                                        │
├──┼────┼──┼────────────────────┤
│3   │子彈    │2顆 │認均係具直徑約8.93MM金屬彈頭之土造子彈，│
│    │（已試射│（試│經採樣1顆試射，可擊發，認具殺傷力。     │
│    │部分不予│射1 │                                        │
│    │沒收）  │顆餘│                                        │
│    │        │1 顆│                                        │
│    │        │）  │                                        │
├──┼────┼──┼────────────────────┤
│4   │子彈    │1顆 │認均係具直徑約8.99MM金屬彈頭之土造子彈，│
│    │（已試射│（業│經實際試射，可擊發，認具殺傷力。        │
│    │，故不予│經試│                                        │
│    │沒收）  │射）│                                        │
├──┼────┼──┼────────────────────┤
│5   │子彈    │1顆 │認係口徑9MM 制式子彈，認具殺傷力。      │
└──┴────┴──┴────────────────────┘

司法院資訊處製作；財團法人民間司法改革基金會備份。
